臺灣基隆地方法院刑事判決　　　　　　　94年度訴緝字第20號
公　訴　人　臺灣基隆地方法院檢察署檢察官
被　　　告　丁○○
　　　　　　　　　　（
上列被告因偽造文書等案件，經檢察官提起公訴（93年度偵緝字
第332號），本院判決如下：
    主  文
丁○○行使偽造私文書，足以生損害於他人，處有期徒刑伍月，
如易科罰金，以佰元折算壹日。如附表所示文件上偽造之署押
共捌枚均沒收。
    事  實
一、丁○○基於意圖為自己不法所有之概括犯意，先後為以下犯
    行：
  (一)於民國93年2月中旬某日，前往庚○○位於臺北縣蘆洲市○○路204巷6之1號7樓家中，向庚○○及當時適在庚○○家中
    之己○，佯稱其係專門代為辦理殘障理賠者，若家中有殘障
    疾病者，只要先支付手續費由其代為辦理，則保證可申請殘
    障保險理賠約新臺幣（下同）20至30萬元不等之金錢補助，
    庚○○乃當場將其身分證影本及其夫黃萬幸之身分證、殘障
    手冊影本、郵局存摺影本交與丁○○，委由丁○○代其夫黃
    萬幸辦理殘障理賠申請。丁○○收受上開文件後，再於93年
    3 月初以電話告知庚○○需給付手續費25,000元，並佯稱93
    年4月28日即可領得殘障理賠，理賠款項會直接匯入黃萬幸
    之郵局帳戶內，使庚○○因而陷於錯誤，交付現金25,000元
    與丁○○；丁○○詐得上開款項後，復於93年3月底某日，
    前往己○位於臺北縣三重市○○路○段28號2樓，以相同手
    法詐得己○交付之票面金額15,000元之華南銀行中和分行支
    票1紙（發票日為93年4月10日、票號NC0000000號)，並於93
    年4月10日將該支票存入乙○○（已不起訴處分）所有基隆
    市第一信用合作社（下稱基隆一信）安一路分社帳號000000
    0000000000號內提示兌現，且將上開取得款項供己花用殆盡
    ，而未用以辦理殘障理賠事宜。
  (二)丁○○復承前意圖為自己不法所有之概括犯意，並基於行使
    偽造私文書之犯意，於取得上開黃萬幸、庚○○夫婦之身分
    證影本後，旋即於93年3月5日在如附表所示之遠傳電信股份
    有限公司（下稱遠傳電信）行動電話服務申請書上偽造黃萬
    幸、庚○○署押，並連同上開身分證影本交付當時在遠傳雷
    信門號推廣中心服務之乙○○，佯稱其係經由黃萬幸、庚○○之授權代為辦理手機門號，使不知情之乙○○陷於錯誤，
    代為向遠傳電信申辦2支0000000000、0000000000號行動電
    話門號，並交付該2支門號SIM卡與丁○○，足生損害於黃萬
    幸、庚○○及遠傳電信。丁○○於詐得上開行動電話SIM卡
    後，即基於意圖為自己不法所有之概括犯意，自93年3月5日
    起至同年6月9日止，連續以上開2門號撥打對外通訊，使遠
    傳電信誤以係本人或本人授權之人撥打，且該本人將會支付
    電信費用而提供通信服務，計詐得免付通話費用之利益23,
    354元（上開2門號之使用起迄期間、各詐得利益均詳如附表
    備註欄所示）。
  (三)嗣因丁○○使用前開電話未繳納電話費，經遠傳電信向黃萬
    幸、庚○○夫婦催繳時，黃萬幸、庚○○始知遭人冒名申辦
    電話。且丁○○取得前述之手續費多日，庚○○、己○仍未
    取得任何理賠、補助，方知受騙，報警循線查獲。
二、案經基隆市警察局移送臺灣基隆地方法院檢察署檢察官偵查
    起訴。
    理  由
壹、證據能力方面：
    查本件公訴人所提出被害人庚○○、己○於警訊、偵查所為
    之陳述，以及證人戊○○、丙○○於警訊、偵查之證述，雖
    屬被告以之人於審判外之陳述，惟其中證人戊○○、丙○○
    於偵查時之證述，並無顯不可信之情況，依刑事訴訟法第15
    9條之1第2 項得為證據；至其他供述證據之證據能力，業據
    被告於本院準備程序時表示沒有意見，且被告於本院調查證
    據時，亦未於言詞辯論終結前聲明異議，本院經審酌上開言
    詞陳述作成時之狀況，亦認為適當，依同法第159條之5第2
    項規定，自得為證據，合先敘明。
貳、實體方面：
一、上揭事實，除0000000000號行動電話係由被告撥打使用外，
    均據被告於本院審理時供承不諱，核與被害人己○於警訊、
    偵查之指訴；被害人即證人庚○○於警訊、偵查指訴及本院
    審理時證述其等被詐騙之經過情節相符，並經證人丙○○於
    本院審理時證述：被告有至庚○○談及殘障理賠之事，並保
    證一定可能辦下來等語；證人乙○○於偵查時證述：其有將
    基隆一信之帳戶借與被告存支票等語及於本院審理時證述：
    被告有在遠傳電信行動電話服務申請書上簽黃萬幸、庚○○
    之署名，並連同該2人之身分證影本一併交付給其申辦行動
    電話門號，其辦妥後就將2支門號SIM卡交給被告等語明確，
    復有事實欄所載支票正、反面、顧客基本資料查詢、基隆一
    信存摺交易明細查詢、乙○○基隆一信活期存款存摺明細、
    黃萬幸及庚○○中華民國身心障礙手冊影本各1份、緊急繳
    款通知書、未申請遠傳門號聲明書、遠傳電信傳真資料、遠
    傳行動電話服務申請書影本各2份及遠傳電信94年8月16 日
    遠傳 (業服)字第09410800937號函暨函附上開2門號欠費資
    料在卷可稽，堪認被告前揭自白與事實相符。至被告於本院
    審理時雖辯稱其偽造黃萬幸、庚○○名義所申辦之上開2 支
    行動電話門號係戊○○要其去申辦，且辦妥後其中1支門號
    即0000000000係由戊○○使用云云，惟查，被告於偵查時供
    稱：0000000000係戊○○交給其使用，並否認偽造黃萬幸、
    庚○○名義申辦上開2門號等語，已與其前揭辯解不符，且
    本件申辦上開2門號之過程均係被告1個人所為，辦妥後亦係
    將門號SIM卡交與被告等情，業據證人乙○○於本院審理時
    證述綦詳，故被告上開辯解，自不足採。綜上所述，本案事
    證明確，被告犯行堪以認定，應依法論科。
二、核被告所為，係犯刑法第339條第1項之詐欺取財（詐騙手續
    費及行動電話SIM卡部分）、同條第2項之詐欺得利（詐得免
    付通信費用利益部分）及同法第216條、第210條之行使偽造
    私文書罪（偽造他人名義申辦行動電話部分）。其利用不知
    情之友人乙○○代為申辦行動電話，並取得行動電話門號SI
    M卡，應論以間接正犯。被告先後多次詐欺取財犯行，時間
    緊接，觸犯構成要件相同之罪名，顯係基於概括犯意為之，
    應依連續犯規定論以一詐欺取財罪。又其偽造私文書後復持
    以行使，偽造私文書之低度行為，為行使偽造私文書之高度
    行為所吸收，不另論罪；其偽造署押部分係偽造私文書之部
    分行為，亦不另論罪。再被告偽造黃萬幸、庚○○署押後，
    一次交付行使，係一行為觸犯構成要件相同之罪名，為想像
    競合犯，應論以一行使偽造私文書罪。又被告行使偽造私文
    書之目的在於取得行動電話SIM卡，並進而撥打取得免付通
    信費用之不法利益，故其所犯上開行使偽造私文書罪及詐欺
    取財、詐欺得利各罪間，有方法結果之牽連關係，應從一重
    之行使偽造私文書罪論處。另公訴人雖未就被告使用上開2
    行動電話門號詐得免付通信費用利益部分起訴，惟此部分與
    起訴部分有牽連犯之裁判上一罪關係，業如前述，為起訴效
    力所及，本院自得併予審理，附此敘明。爰審酌被告年輕力
    壯，不思以己力賺取金錢花用，竟以詐欺之手段，詐騙他人
    財物，復偽造他人署押申辦行動電話對外撥打，其所為對被
    害人、電信公司及社會法益秩序之破壞非輕，暨其詐欺及盜
    打之金額，於警、偵訊時未坦承犯行，迄本院審理時始坦承
    犯行之態度等一切情狀，量處如主文所示之刑，並諭知易科
    罰金之折算標準，以示懲儆。另如附表所示文件上偽造之署
    押共8枚，乃偽造之署押，不問屬於犯人與否，均應依刑法
    第219條之規定宣告沒收。
據上論斷，應依刑事訴訟法第299條第1項前段，刑法第216條、
第210條、第339條第1項、第2項、第55條、第219條、第41條第
1項前段，罰金罰鍰提高標準條例第1條前段、第2條，判決如主
文。
本案經檢察官甲○○到庭執行職務。
中　　華　　民　　國　　94　　年　　9 　　月　　20　　日
                  刑事第三庭審判長法    官  鄭景文
                                  法    官  曾雨明
                                  法    官  王美婷
以上正本證明與原本無異。
對於本件判決如有不服，應於收受送達後10日內，向本院提出上
訴書狀，上訴於臺灣高等法院，並按他造當事人之人數附具繕本
。
中　　華　　民　　國　　94　　年　　9 　　月　　20　　日
                                  書 記 官  劉珍珍
本案論罪科刑法條：
中華民國刑法第210條
偽造、變造私文書，足以生損害於公眾或他人者，處五年以下有
期徒刑。
中華民國刑法第216條
行使第二百十條至第二百十五條之文書者，依偽造、變造文書或
登載不實事項或使登載不實事項之規定處斷。
中華民國刑法第339條第1項、第2項
意圖為自己或第三人不法之所有，以詐術使人將本人或第三人之
 物交付者，處五年以下有期徒刑、拘役或科或併科一千元以下罰
金。
以前項方法得財產上不法之利益或使第三人得之者，亦同。
附表：
┌──┬──┬─────┬───┬───┬───┬──┬───┐
│編號│偽造│被盜辦之電│偽造署│行動電│文  件│偽造│備  註│
│    │日期│話門號    │押    │話通訊│名  稱│署押│      │
│    │    │          │      │業者  │      │數量│      │
├──┼──┼─────┼───┼───┼───┼──┼───┤
│1   │93年│0000000000│黃萬幸│遠傳電│行動電│4枚 │此門號│
│    │3月5│          │      │信股份│話服務│    │使用起│
│    │日  │          │      │有限公│申請書│    │迄為93│
│    │    │          │      │司    │（限制│    │年3月5│
│    │    │          │      │      │型）【│    │日至同│
│    │    │          │      │      │1式2聯│    │年6月9│
│    │    │          │      │      │】    │    │日，計│
│    │    │          │      │      │      │    │詐得10│
│    │    │          │      │      │      │    │,852元│
│    │    │          │      │      │      │    │之免付│
│    │    │          │      │      │      │    │通信費│
│    │    │          │      │      │      │    │用利益│
│    │    │          │      │      │      │    │      │
├──┼──┼─────┼───┼───┼───┼──┼───┤
│2   │同上│0000000000│庚○○│同上  │同上  │4枚 │此支門│
│    │    │          │      │      │      │    │號之使│
│    │    │          │      │      │      │    │用起迄│
│    │    │          │      │      │      │    │為93年│
│    │    │          │      │      │      │    │3月5日│
│    │    │          │      │      │      │    │起至同│
│    │    │          │      │      │      │    │年6月 │
│    │    │          │      │      │      │    │3日， │
│    │    │          │      │      │      │    │計詐得│
│    │    │          │      │      │      │    │12,502│
│    │    │          │      │      │      │    │元免付│
│    │    │          │      │      │      │    │通信費│
│    │    │          │      │      │      │    │用利益│
└──┴──┴─────┴───┴───┴───┴──┴───┘
